【裁判字號】    94,簡上,44
【裁判日期】    951002
【裁判案由】    返還借款
【裁判全文】
臺灣宜蘭地方法院民事判決              94年度簡上字第44號
上  訴  人  甲○○
訴訟代理人  周慧貞律師
被上訴人    丙○○
當事人間請求返還借款事件，上訴人對於民國94年10月20日本院
羅東簡易庭94羅簡字第143 號第一審判決，提起上訴，本院於95
年9月18日言詞辯論終結，判決如下：
    主  文
原判決廢棄。
被上訴人應給付上訴人新台幣貳拾伍萬元，及自民國九十四年七
月二十二日起至清償日止，按週年利率百之五計算之利息。
第一、二審訴訟費用由被上訴人負擔。
    事  實  及  理  由
一、上訴人起訴主張被上訴人於民國79年6 月18日立據向上訴人
    借款新台幣（下同）250,000元，約明於79年8月18日清償。
    唯於借款期限到期後，被上訴人即一再請求緩期清償，毫無
    清償誠意，爰起訴請求被上訴人如數返還借款，及自支付命
    令送達被上訴人之翌日起至清償日止，按法定利率計算之利
    息。
二、被上訴人則以與上訴人並無借貸關係，是因當時上訴人經營
    大家樂，被上訴人積欠上訴人賭債，才會書立借用證，並非
    向上訴人借款。而且積欠上訴人之賭債，也已經與上訴人所
    應繳納給被上訴人之死會會款抵償完畢，甚且上訴人還欠被
    上訴人2 期死會會款未給，上訴人之請求殊無理由等語，資
    為抗辯。
三、本件原審審理結果，認上訴人未能證明借款予被上訴人之事
    實，而駁回上訴人之請求及假執行之聲請。上訴人不服提起
    上訴，而為上訴聲明：(一)原判決廢棄；(二)被上訴人應給付上
    訴人250,000元，及自起訴狀（支付命令 ）送達被上訴人之
    翌日起至清償日止，按週年利率5%計算之遲延利息。被上訴
    人則為答辯聲明：請求駁回上訴。
四、本件經整理兩造之爭點為：(一)、兩造之間是否有250,000 元
    之借款關係存在？(二)、如有前開借款關係存在，被上訴人所
    辯已由會款抵銷完畢是否有理由？經查：
(一)、本件上訴人主張兩造間有系爭250,000 元借款關係存在之事
    實，業據其提出由被上訴所書立之借用證1 張為證。而該借
    用證之內容為：「借用證」、「新台幣貳拾伍萬元正」、「
    此款限借自民國柒拾玖年國曆陸月壹拾捌日起至民國柒拾玖
    年國曆捌月壹拾捌日止... 」、「右借用是實此照  中華民
    國柒拾玖年陸月壹拾捌日」，並由被上訴人填寫住址並於借
    款人欄簽名，上開借用證就借款金額、期間均已為明確約定
    。被上訴人對於該借用證係伊書立乙節並不爭執，惟辯稱該
    筆款項係因簽大家樂所積欠上訴人之賭債云云。查經本院依
    職權調閱上訴人之前科資料，上訴人於80年間確因賭博罪經
    起訴並判決有期徒刑6 月確定，有台灣高等法院前案紀錄表
    在卷可按；然並無任何證據資料可認定被上訴人確有向上訴
    人簽賭，並積欠上訴人賭債，被上訴人此項抗辯已難認屬實
    。另經證人乙○○到場結證稱：「（法官問：是否知悉上訴
    人與被上訴人之間在79年間之借款往來情形？）據我所知，
    在前年年底立法委員選舉時，甲○○跟我說他與丙○○先生
    之間有債務問題，她有拿影印之本票或借據給我看，但當時
    我是在幫忙候選人競選，我就對她表示是不是要我幫他出面
    找被上訴人解決，我後來有去找被上訴人，當時他與他太太
    在店裡，我問他有無欠上訴人錢，但被上訴人說上訴人有欠
    他會款，因此用該筆錢抵掉會款。」、「（法官提示借用證
    及互助會會員芳名簿問當時兩造所拿給你的是否就是這些？
    ）是的。」、「（法官問：被上訴人是否確實承認他有向上
    訴人借這筆錢？）他是說有，但已經抵掉，但我當場打電話
    給上訴人，但上訴人表示沒有欠被上訴人會款這回事，並將
    電話交給被上訴人，讓他們二人對話，後來我問被上訴人既
    然已經抵掉會款，為何借據會在上訴人手上，被上訴人就表
    示交給法院判，告贏再說之類的話，之後我也沒有過問這件
    事。」，當庭雖被上訴人陳稱：「證人到我家我有跟他說這
    筆錢是賭債，我已經用會款相抵，而且上訴人還欠我二萬元
    的會款，我向她催討她還是沒有還我。」等語，然證人乙○
    ○隨即證稱：「當時被上訴人並沒有表示是賭債，他只拿出
    合會名冊，說用會款抵掉了。」（本院95年5 月30日準備程
    序筆錄）等語。是依證人乙○○所證，於渠受上訴人之請託
    向被上訴人請求返還系爭款項時，被上訴人確實承認曾向上
    訴人借貸該筆款項，僅辯稱已以會款抵銷等語，且當時被上
    訴人並未表示該款項是積欠上訴人之賭債。故綜合上開借用
    證及證人乙○○之證詞，已足認定上訴人主張兩造間有系爭
    250,000 元之借款關係屬實。被上訴人嗣雖於言詞辯論期日
    復抗辯稱證人乙○○為討債公司的人，伊並不認識，乙○○
    到伊雞肉攤就對伊大喊大叫，且拍桌子，而且叫人堵住伊出
    入口，伊當時不敢與渠有爭執云云。然於證人乙○○到庭作
    證時，即表明渠與兩造均認識，斯時被上訴人並未否認，且
    亦未以前開情詞抗辯，自應認被上訴人嗣後所為前開抗辯，
    核屬片面說詞，不可採信。
(二)、故次應認定者，即為被上訴人所為系爭款項已經與上訴人應
    給付伊之死會會款抵銷完畢之抗辯，是否有理由。按當事人
    主張有利於己之事實者，就其事實有舉證之責任。又私文書
    應由舉證人證其真正。民事訴訟法第277條、第357條分別定
    有明文。被上訴人所為上開抗辯，雖提出合會會員名簿及會
    款抵銷計算書各1 件為證，然上訴人雖承認曾經參加過被上
    訴人籌組之合會，但否認有積欠被上訴人會款之情形，並稱
    與被上訴人合會會款均已清償，被上訴人所提出之合會會員
    名簿及會款抵銷計算書均係伊自行製作，否認為真正等語。
    而被上訴人就此有利於己之事實，並無法證明該等私文書為
    真正，亦未提出其他事證以為證明，自難認伊所為之抵銷抗
    辯為有理由。
五、綜合上述，上訴人與被上訴人間既有系爭250,000 元之借款
    關係存在，而被上訴人又無法證明伊已清償或已與對上訴人
    之債權為抵銷，則上訴人依兩造間消費借貸之法律關係，起
    訴請求被上訴人返還借款250,000 元，及自支付命令送達被
    上訴人之翌日即94年7 月22日起至清償日止，按法定利率即
    週年利率5%計算之遲延利息，即有理由，應予准許。原審為
    上訴人敗訴之判決，尚有未洽。上訴意旨指摘原判決不當，
    求予廢棄改判，為有理由。爰由本院予以廢棄改判如主文第
    2 項所示。
四、據上論結，本件上訴為有理由，依民事訴訟法第436條之1第
    3項、第450條、第78條，判決如主文。
中    華    民    國    95    年    10    月    2     日
                  臺灣宜蘭地方法院民事庭
                      審判長法官 楊麗秋
                      法      官 邱景芬
                      法      官 張軒豪
正本與原本無異。
本判決不得上訴。
中    華    民    國    95    年    10    月    3     日
                      書  記  官 詹玉惠


司法院資訊處製作；財團法人民間司法改革基金會備份。
